【裁判字號】    95,上易,2283
【裁判日期】    951121
【裁判案由】    偽造文書等
【裁判全文】
臺灣高等法院刑事判決                95年度上易字第2283號
上  訴  人  臺灣台北地方法院檢察署檢察官
被      告  乙○○○
上列上訴人因被告偽造文書等案件，不服臺灣臺北地方法院95年
度易字第2265號，中華民國95年10月18日第一審判決（追加起訴
案號：臺灣雲林地方法院檢察署95年度偵字第2779號），提起上
訴，本院判決如下：
    主  文
原判決撤銷，發回臺灣臺北地方法院。
    理  由
壹、臺灣雲林地方法院檢察署檢察官追加起訴意旨略以：被告乙
    ○○○與陳麗琴 (所涉毀損債權等案件，現由原審法院以95
    年度易字第651號審理中)係母女關係，2人均明知乙○○○
    對陳麗琴無任何債權存在，為避免陳麗琴所有坐落於雲林縣
    斗六市○○段社口小段第92-642、92-643、92-650地號土地
    遭陳麗琴之債權人甲○○追償，竟共同基於使公務員登載不
    實及毀損債權人之債權之犯意聯絡，於將陳麗琴受強制執行
    之際，委由不知情之賴春香於民國92年11月17日，前往雲林
    縣斗六地政事務所，虛偽設定最高限額抵押權各新臺幣 (下
    同)五百萬元予乙○○○，而共同處分債務人陳麗琴之財產
    ，致生損害於地政機關對地籍管理之正確性及甲○○本人。
    本件被告乙○○○與另案被告陳麗琴就使公務員登載不實部
    分具有刑事訴訟法第7條第2款之數人共犯一罪之相牽連案件
    的關係，依同法第265條第1項規定，得於第一審辯論終結前
    追加起訴云云。
貳、原審以：按案件起訴之程序違背規定者，應諭知不受理之判
    決；刑事訴訟法第三百零三條第一款定有明文。又檢察官於
    其所屬檢察署管轄區域內執行職務。法院組織法第六十二條
    前段亦有明文規定。故提起公訴，應由檢察官向所屬檢察署
    管轄區域內之法院提出起訴狀為之，是檢察官如向其管轄區
    域以外之法院起訴，其起訴之程式顯然違背規定（最高法院
    五十六年度台非字第一四號判決意旨參照）。次按「於第一
    審辯論終結前，得就與本案相牽連之犯罪或本罪之誣告罪，
    追加起訴。」刑事訴訟法第二百六十五條第一項固定有明文
    。惟追加起訴，本質上亦為起訴，仍有前揭說明之適用。經
    查，臺灣雲林地方法院檢察署檢察官以被告乙○○○涉犯刑
    法第三十一條、第二百十四條、第三百五十六條規定，而與
    原審法院九十五年度易字第六五一號毀損債權案件之被告陳
    麗琴有刑事訴訟法第七條第二款之數人共犯一罪之相牽連案
    件關係，向原審法院追加起訴，然未陳明如何該當法院組織
    法第六十二條但書，顯有本段首揭說明之起訴程式違背規定
    之情事。原審因依刑事訴訟法第三百零三條第一款、第三百
    零七條，不經言詞辯論，逕為不受理判決之諭知，固非無見
    。
參、經查：
一、按法院組織法第62條規定，檢察官於其所屬檢察署管轄區域
    內執行職務。但遇有緊急情形或法律另有規定者，不在此限
    。刑事訴訟法第13條規定，法院因發見真實之必要或遇有急
    迫情形時，得於管轄區域外行其職務；同法第14條規定，法
    院雖無管轄權，如有急迫情形，應於其管轄區域內為必要之
    處分；同法第16條規定，第13條及第14條之規定，於檢察官
    行偵查時準用之。
二、數人共犯一罪，為相牽連案件。於第一審辯論終結前，得就
    與本案相牽連之犯罪或本罪之誣告罪，追加起訴，刑事訴訟
    法第7條第2款、第265條第1項分別定有明文。查其立法意旨
    ，係在相牽連案件有其事證之關連性，若同一訴訟程序審理
    ，因各項人證、物證之相互勾稽，有助於直接審判法官證據
    心證之形成，為發現事實所必要之法定程序。再司法院大法
    官於93年7月23日議決釋字第582號解釋，認「憲法第16條保
    障人民之訴訟權，就刑事被告而言，包含其在訴訟上應享有
    充分之防禦權。刑事被告詰問證人之權利，即屬該等權利之
    一，且屬憲法第8條第1項規定『非由法院依法定程序不得審
    問處罰』之正當法律程序所保障之權利」。是以共犯間為確
    保對其他共犯之詰問權、對質權，使數共犯於同一訴訟程序
    中進行審理 (即共同被告)，對於訴訟經濟及促使性質屬證
    人身分之共同被告 (或其他共犯)，依法定程序到場具結陳
    述，並接受被告之詰問，其陳述方符合得作為認定被告犯罪
    事實之判斷依據。故數人共犯一罪追加起訴，同一訴訟程序
    進行審理，為案件發現事實所必要，洵是事理之當然。
三、本件被告乙○○○與其女陳麗琴明知彼此互無債權債務存在
    ，竟為避免陳麗琴所有坐落於雲林縣斗六市○○段社口小段
    第92-642等地號土地遭陳麗琴之債權人甲○○追償，於陳麗
    琴受強制執行之際，委由不知情之人於92年11月17日，前往
    雲林縣斗六地政事務所虛偽設定最高限額抵押權500萬元予
    被告乙○○○，使承辦公務員將不實事項登載於所掌公文書
    ，其等共犯刑法第214條、第356條之罪嫌，為相牽連案件。
    查被告乙○○○與陳麗琴二人，各別所犯之基本犯罪事實同
    一，共犯間互為證人，且案件之相關物證、書證，復屬相同
    ，被害人亦同一，檢察官將被告乙○○○追加起訴，對於原
    審法院繫屬中之陳麗琴之犯罪事實及訴訟程序之進行，甚至
    是對其他共犯 (共同被告)之詰問權或對質權之進行，均有
    助益，明顯為案件發現事實所必要，原審置此不論，自有不
    當。綜上，檢察官上訴為有理由，原判決應予撤銷，並發回
    原審法院，更為適法之裁判，並不經言詞辯論為之。
據上論斷，應依刑事訴訟法第369條第1項但書、第372條，判決
如主文。
中    華    民    國    95    年    11    月    21    日
                  刑事第十二庭  審判長法  官  蔡永昌
                                      法  官  施俊堯
                                      法  官  張正亞
以上正本證明與原本無異。
不得上訴。
                                      書記官  鄭信昱
中    華    民    國    95    年    11    月    30    日


司法院資訊處製作；財團法人民間司法改革基金會備份。
